【裁判字號】    95,上訴,1789
【裁判日期】    951023
【裁判案由】    違反毒品危害防制條例
【裁判全文】
臺灣高等法院高雄分院刑事判決        95年度上訴字第1789號
上  訴  人  臺灣高雄地方法院檢察署檢察官
被      告  甲○○
上列上訴人因被告違反毒品危害防制條例案件，不服臺灣高雄地
方法院95年度訴字第1989號中華民國95年7月28日第一審判決（
起訴案號：臺灣高雄地方法院檢察署95年度毒偵字第2707號、第
2903號），提起上訴（，移送本院併辦案號：同署95年度毒偵字
第5564號、第5802號、第5902號），本院判決如下：
     主  文
原判決撤銷。
甲○○連續施用第一級毒品，累犯，處有期徒刑壹年貳月。扣案
之第一級毒品海洛因壹包（驗後淨重零點壹伍公克，空包裝重零
點參捌公克）沒收銷燬之；注射針筒壹支，沒收。
    事  實
一、甲○○於民國89年2 月間因施用毒品案件，經臺灣高雄地方
    法院以89年毒聲字第1708號裁定送勒戒處所觀察、勒戒後，
    認無繼續施用毒品之傾向，經臺灣高雄地方法院檢察署檢察
    官於89年3 月7 日以89年度毒偵字第1948號為不起訴處分確
    定；復於89年9 月間因施用毒品案件，經臺灣高雄地方法院
    以89年毒聲字第7133號裁定送勒戒處所觀察、勒戒後，認有
    繼續施用毒品之傾向，由臺灣高雄地方法院以89年毒聲字第
    8316號裁定令入戒治所施以強制戒治，並於90年5 月15日停
    止戒治，所餘戒治期間交付保護管束，於90年10月23日戒治
    期滿，視為執行完畢。檢察官並就當次犯行提起公訴，嗣經
    本院分別判處有期徒刑10月、5 月，定應執行刑1 年2 月確
    定。其又於92年及93年間因施用毒品案件，經檢察官提起公
    訴，經臺灣高雄地方法院先後判處有期徒刑7 月及8 月確定
    ；另於92年間因竊盜案件，經臺灣高雄地方法院判處有期徒
    刑10月確定，其後2 罪並定應執行有期徒刑1 年5 月確定，
    與上開有期徒刑7 月接續執行，於95年1 月13日因假釋出監
    ，應於95年2 月12日執行完畢。
二、甲○○猶不知悛悔，明知海洛因係業經公告列為毒品危害防
    制條例之毒品，不得非法持有、施用，詎仍未戒除施用毒品
    習性，復基於非法施用第一級毒品海洛因之概括犯意，自假
    釋中之95年2 月9 日15時起至（假釋期滿後之）同年6 月16
    日14時30分許回溯24小時內之某時止，在高雄縣大寮鄉○○
    村○○○道路、高雄縣林園鄉○○村○○路46巷8 號住處等
    處，以針筒注射方式，連續施用第一級毒品海洛因多次，嗣
    先後於：(一)95年2 月11日15時50分許，在高雄縣林園鄉○○
    路○段77巷口前為警查獲，並扣得其所有預備供其施用毒品
    所用之工具注射針筒1 支；(二)同年3 月2 日上午10時15分許
    ，在高雄縣大寮鄉○○○路43巷內，為警查獲，並扣得第一
    級毒品海洛因1 小包（淨重0.15公克，空包裝重0.38公克）
    ；(三)95年5 月29日13時15分許，在高雄縣林園鄉○○村○○
    路1 之15號，因竊取機車併為警查獲；(四)95年6 月16日14時
    30 分 許，在高雄縣林園鄉○○村○○路176 巷口，因行跡
    可疑為警查獲；均經採尿送驗而發覺上情。
三、案經高雄市政府警察區小港分局、高雄縣政府警察局林園分
    局報請臺灣高雄地方法院檢察署檢察官偵查起訴；並經高雄
    縣政府警察局林園分局移送臺灣高雄地方法院檢察署檢察官
    轉送本院併辦審理。
    理  由
壹、證據能力方面：
一、本件被告甲○○所犯係死刑、無期徒刑、最輕本刑為3 年以
    上有期徒刑以外之罪，已經被告就被訴事實為有罪之陳述，
    經本院聽取當事人之意見後，依刑事訴訟法第273 條之1 第
    1 項之規定，裁定進行簡式審判程序。
二、本件卷內之人證、物證、書證等證據，依同法第273 條之2
    規定，不受同法第159 條第1 項關於傳聞法則規定之限制，
    均有證據能力。
貳、實體方面：
一、上揭連續施用第一級毒品海洛因之事實，訊據被告坦承不諱
    ，而被告於事實欄所載查獲時點後，先後為警採取之尿液，
    經送檢驗結果，均呈嗎啡陽性反應，分別有高雄市立凱旋醫
    院95年3 月16日A00000000 號、95年8 月7 日A00000000 號
    、95年8 月28日A00000000 號濫用藥物尿液檢驗報告、及臺
    灣檢驗科技股份有限公司95年2 月13日KＺ000000000000號、
    95年6 月14日KＺ000000000000號、95年6 月28日KＺ00000000
    0000號濫用藥物尿液檢驗報告在卷可憑。又扣案疑似海洛因
    粉末1 包（淨重0.15公克，空包裝重0.38公克），經送往法
    務部調查局檢驗結果，確屬第一級毒品海洛因成分，有法務
    部調查局調科壹字第220022936 號鑑定通知書附卷可稽。被
    告之自白與事實相符，自可採為認定事實之證據。
二、查被告於民國89年2 月間因施用毒品案件，經臺灣高雄地方
    法院以89年毒聲字第1708號裁定送勒戒處所觀察、勒戒後，
    認無繼續施用毒品之傾向，經臺灣高雄地方法院檢察署檢察
    官於89年3 月7 日以89年度毒偵字第1948號為不起訴處分確
    定；復於89年9 月間因施用毒品案件，經臺灣高雄地方法院
    以89年毒聲字第7133號裁定送勒戒處所觀察、勒戒後，認有
    繼續施用毒品之傾向，由該院以89年毒聲字第8316號裁定令
    入戒治所施以強制戒治，並於90年5 月15日停止戒治，所餘
    戒治期間交付保護管束，於90年10月23日戒治期滿，視為執
    行完畢之事實，有臺灣高雄地方法院被告院內索引卡紀錄表
    、臺灣高等法院被告全國前案紀錄表、臺灣高雄地方法院檢
    察署刑案資料查註紀錄表在卷可稽。被告於觀察勒戒、強制
    戒治執行完畢後，5 年內再犯施用第一級毒品罪，事證明確
    ，應依法予以論罪科刑。
三、按海洛因為毒品危害防制條例第2 條第2 項第1 款明定之第
    一級毒品，不得非法持有、施用。核被告施用海洛因之行為
    ，係犯同條例第10條第1 項之施用第一級毒品罪。被告持有
    海洛因後進而施用，其持有之低度行為，應分別為施用海洛
    因之高度行為吸收，不另論罪。又被告行為後，刑法第56條
    連續犯之規定，業於94年1 月7 日修正公布刪除，並於95年
    7 月1 日施行，則被告之犯行，因行為後新法業已刪除連續
    犯之規定，此刪除雖非犯罪構成要件之變更，但顯已影響行
    為人刑罰之法律效果，自屬法律有變更，依新法第2 條第1
    項規定，比較新、舊法結果，仍應適用較有利於被告之行為
    時法律即舊法論以連續犯（最高法院95年第8 次刑事庭會議
    決議參照），被告先後多次施用第一級毒品海洛因之犯行，
    時間緊接，犯罪構成要件相同，顯係基於概括犯意反覆為之
    ，應依連續犯之規定，論以一罪，並加重其刑。公訴人雖僅
    就被告於95年2 月9 日15時許起至95年3 月2 日11時15分許
    回溯24小時內之某時止，連續施用第一級毒品之犯行提起公
    訴，惟被告其餘如事實欄所載之連續施用第一級毒品犯行，
    與起訴論罪科刑之連續施用第一級毒品犯行部分，有連續犯
    裁判上一罪關係，為起訴效力所及，本院自得併予審理，併
    此敘明。查被告曾於92年及93年間因施用毒品案件，經檢察
    官提起公訴，經臺灣高雄地方法院先後判處有期徒刑7 月及
    8 月確定；另於92年間因竊盜案件，經臺灣高雄地方法院判
    處有期徒刑10月確定，其後2 罪並定應執行有期徒刑1 年5
    月確定，與上開有期徒刑7 月接續執行，於95年1 月13日因
    假釋出監，應於95年2 月12日執行完畢，有臺灣高等法院被
    告全國前案紀錄表在卷可按，其雖於假釋中即有施用第一級
    毒品之犯行，然本件被告連續犯之最後終了時間為95年6 月
    16日，已在95年2 月12日假釋期滿後，而公訴人就假釋中犯
    罪部分之起訴時間為95年4 月12日，亦在假釋期滿之後，依
    修正前之刑法第78條第2 項規定、第79條第1 項規定，已不
    得撤銷假釋，其未執行之刑，於假釋期滿時，以已執行論。
    則被告於假釋期滿後，5 年以內再犯本案有期徒刑以上之罪
    ，為累犯，應依法加重其刑，並遞加重之。
四、原審據以論罪科刑，固非無見。惟查被告自95年3 月2 日以
    後至95年6 月16日止，施用第一級毒品之行為，原審未及審
    酌，自有未洽。檢察官上訴意旨，執此指摘原判決不當，為
    有理由，自應由本院將原判決撤銷改判。爰審酌被告前因施
    用毒品案件，經觀察勒戒、強制戒治後，竟再繼續施用毒品
    ，顯見意志不堅，惟審酌其犯罪係戕害自身及犯後態度等一
    切情狀，量處如主文第2 項所示之刑。扣案之疑似海洛因粉
    末1 包經送驗結果，確屬於第一級毒品海洛因成分（驗後淨
    重0.15公克，沾有海洛因之包裝袋重0.38公克，該包裝袋因
    無法與海洛因析離，應將整體視同毒品），此有法務部調查
    局鑑定通知書附卷可參，應依毒品危害防制條例第18條第1
    項前段之規定，宣告沒收併銷燬之。至扣案供注射海洛因預
    備之注射針筒1 支（尚未使用），被告坦承係其所有，供注
    射海洛因預備之用，應依刑法第38條第1 項第2 款規定宣告
    沒收。
五、至於移送本院併辦部分，即臺灣高雄地方法院檢察署95年度
    毒偵字第7130號、第7263號、第7398號，其中關於被告自95
    年7 月1 日起至95年9 月4 日止，各次之施用第一級毒品海
    洛因之行為，與本案並無連續犯關係，且本院亦認此部分非
    屬包括一罪之集合犯，無從併予審酌，應退回檢察官另行偵
    辦。
據上論結，應依刑事訴訟法第369 條第1 項前段、第364 條、第
273 條之1 第1 項、第299 條第1 項前段，毒品危害防制條例第
10條第1 項、第18條第1 項前段，刑法第11條、第2 條第1 項前
段、修正前之刑法第56條、刑法第47條、第38條第1 項第2 款，
判決如主文。
本案經檢察官蔡國禎到庭執行職務。
中    華    民    國    95    年    10    月    23    日
                  刑事第五庭    審判長法  官  曾永宗
                                      法  官  任森銓
                                      法  官  王伯文
以上正本證明與原本無異。
如不服本判決應於收受本判決後10日內向本院提出上訴書狀，其
未敘述上訴理由者，並得於提起上訴後10日內向本院補提理由書
狀（均須按他造當事人之人數附繕本）「切勿逕送上級法院」。
中    華    民    國    95    年    10    月    23    日
                                      書記官  張明賢
附錄本判決論罪科刑法條：
毒品危害防制條例第10條
施用第一級毒品者，處6 月以上5 年以下有期徒刑。


司法院資訊處製作；財團法人民間司法改革基金會備份。
